【裁判字號】    98,重訴,750
【裁判日期】    980518
【裁判案由】    毒品危害防制條例等
【裁判全文】
臺灣臺中地方法院刑事判決             98年度重訴字第750號
公  訴  人  臺灣臺中地方法院檢察署檢察官
被      告  戊○○
                  （現羈押於臺灣臺中看守所）
指定辯護人  本院公設辯護人  乙○○
被      告  丙○○
                  （現羈押於臺灣臺中看守所）
選任辯護人  陳文慧律師
上列被告等因毒品危害防制條例等案件，經檢察官提起公訴（97
年度偵字第29408、29409號），本院判決如下：
    主    文
戊○○共同運輸第一級毒品，累犯，處無期徒刑，褫奪公權終身
。扣案之第一級毒品海洛因（淨重貳佰貳拾柒點捌伍公克）沒收
銷燬之；塑膠套包裝袋（包裝上開第一級毒品海洛因之外包裝）
壹袋沒收之。
丙○○共同運輸第一級毒品，處有期徒刑拾陸年。扣案之海洛因
（淨重貳佰貳拾柒點捌伍公克）沒收銷燬之；塑膠套包裝袋（包
裝上開第一級毒品海洛因之外包裝）壹袋沒收之。
    犯罪事實
一、戊○○曾於民國 94年間因公共危險案件，經本院於95年2月
    6日，以 94年度交訴字第158號判處有期徒刑4月確定，於95
    年 3月23日易科罰金執行完畢，詎猶不知悛悔警惕，明知海
    洛因屬於毒品危害防制條例第2條第2項第1款所規定之第1級
    毒品，且為行政院依懲治走私條例第2條第3項規定公告管制
    進口之物品，竟與楊松芳（綽號「阿清」）、鍾志炎（綽號
    「火哥」）、林進棟（綽號「阿斗」）、陳凱威（綽號「阿
    凱」）4人（以上4人均由檢察官另行偵辦中），共同基於自
    柬埔寨運輸及私運管制進口物品第 1級毒品海洛因進口之犯
    意聯絡，由林進棟負責提供資金給楊松芳在柬埔寨尋找第 1
    級毒品海洛因貨源，由鍾志炎、戊○○尋覓願意自柬埔寨挾
    帶第 1級毒品海洛因入境之人，鍾志炎、戊○○透過綽號「
    阿展」之成年男子找到有意願的丙○○，丙○○遂與楊松芳
    、鍾志炎、林進棟、陳凱威、戊○○共同基於自柬埔寨運輸
    及私運管制進口物品第 1級毒品海洛因進口之犯意聯絡，由
    鍾志炎轉交林進棟提供之旅費給戊○○，供戊○○、丙○○
    作為前往柬埔寨的機票及花費之用，並允諾運輸及私運第 1
    級毒品海洛因丸狀物1顆入境，丙○○可得新臺幣（下同）2
    萬元之報酬，順利運輸及私運入境之第 1級毒品海洛因丸狀
    物，則交由戊○○、陳凱威，再由戊○○、陳凱威轉交鍾志
    炎，準備販賣圖利，事成之後再由鍾志炎給付報酬給丙○○
    。戊○○、丙○○遂於97年12月19日，經由鍾志炎、陳凱威
    的接送，至臺中市區轉乘巴士前往臺灣桃園國際機場，搭乘
    長榮航空公司 BR265號班機，前往柬埔寨金邊地區，入住當
    地的「亞洲酒店」。97年12月25日，丙○○經由戊○○之安
    排，在柬埔寨金邊地區見到楊松芳，楊松芳即將已壓縮分裝
    成4顆丸狀物之第1級毒品海洛因（空包裝總重4.41公克，合
    計淨重227.85公克，純度80.20%，純質淨重182.74公克），
    塞入丙○○之肛門內藏放。再由戊○○、丙○○於同年月26
    日下午，前往柬埔寨金邊國際機場，由戊○○負責處理 2人
    之行李托運事宜，一同乘坐長榮航空公司 BR266號班機，運
    輸及私運前述藏放在丙○○體內之管制進口物品第 1級毒品
    海洛因丸狀物 4顆入境。嗣因內政部警政署刑事警察局國際
    刑警科駐越南警察聯絡官於97年12月26日，以駐越志字第13
    3 號陳報單，陳報戊○○、丙○○將於同日搭乘長榮航空公
    司BR266號班機，自柬埔寨以身體挾帶第1級毒品海洛因方式
    闖關入境之情資，且因警方偵辦國際運毒集團案件，於97年
    12月13日查獲李威毅（業經檢察官提起公訴），自柬埔寨運
    輸及私運管制進口物品第 1級毒品海洛因入境，經分析艙單
    資料，亦合理懷疑戊○○、丙○○涉嫌自柬埔寨運輸及私運
    管制進口物品第 1級毒品海洛因進口，經該科外事警察隊會
    同臺中縣警察局豐原分局偵查隊、行政院海岸巡防署海岸巡
    防總局中部地區巡防局彰化機動查緝隊，持臺灣臺中地方法
    院檢察署檢察官核發對戊○○、丙○○的鑑定許可書，於同
    年月26日17時15分許，在臺灣桃園國際機場入境大廳攔檢戊○○、丙○○，丙○○向警方坦承挾帶第 1級毒品海洛因，
    警方將戊○○、丙○○帶往桃園敏盛醫院以 X光機檢查，發
    現丙○○體內確有可疑物品，經丙○○排泄後，扣得上開第
    1級毒品海洛因丸狀物4顆及如附表一、二所示之物，因而查
    悉上情。
二、案經行政院海岸巡防署海岸巡防總局中部地區巡防局移送及
    臺中縣警察局豐原分局報告臺灣臺中地方法院檢察署檢察官
    偵查起訴。
    理    由
一、證據能力部分：
（一）按被告以外之人於審判外之陳述，雖不符刑事訴訟法第15
      9條之1至之4等4條之規定，而經當事人於審判程序同意作
      為證據，法院審酌該言詞陳述或書面陳述作成時之情況，
      認為適當者，亦得為證據；當事人、代理人或辯護人於法
      院調查證據時，知有刑事訴訟法第158條第1項不得為證據
      之情形，而未於言詞辯論終結前聲明異議者，視為有前項
      之同意，同法第159條之5定有明文。本案所引用之供述證
      據，其性質屬於證人於審判外的陳述，而為傳聞證據，且
      查無符合刑事訴訟法第159條之1至之4等前4條之情形者，
      原雖無證據能力，然上開供述證據內容，業經本院審理時
      予以提示並告以要旨，且經檢察官、被告及辯護人表示意
      見。當事人及辯護人已知上述供述證據乃傳聞證據，且同
      意作為證據，依上開規定，已擬制其同意作為證據，本院
      審酌上開供述證據作成時，並無人情施壓或干擾，亦無不
      當取供之情形，認為以之作為本案之證據亦屬適當，而有
      證據能力。
（二）按被告以外之人於偵查中向檢察官所為陳述，除顯有不可
      信之情況者外，得為證據，刑事訴訟法第 159條之1第2項
      定有明文。證人丙○○（對被告戊○○而言）、證人戊○○（對被告丙○○而言）於檢察官偵查中於自己以外之其
      他被告作證時具結所為之陳述，未曾提及檢察官在偵查時
      有不法取供之情形，檢察官、被告及辯護人於本院審理時
      亦未聲請詰問該證人，本院亦未發現渠等之陳述有何顯有
      不可信之情況，揆諸上開說明，渠等於偵查中之證言自具
      有證據能力。
（三）除法律另有規定外，實施刑事訴訟程序之公務員因違背法
      定程序取得之證據，其有無證據能力之認定，應審酌人權
      保障及公共利益之均衡維護，刑事訴訟法第158之4定有明
      文。惟本案所引用之非供述證據，並無證據證明係實施刑
      事訴訟程序之公務員違背法定程序所取得，自應認均具有
      證據能力。
二、實體認定部分：
（一）上開犯罪事實，業據被告戊○○於97年12月27日警詢時（
      詳被告戊○○警卷第2至5頁）、97年12月27日檢察官偵查
      時（詳 97年度偵字第29408號偵查卷第15至16頁）、本院
      97年12月27日羈押訊問時（詳97年度聲羈字第1887號刑事
      卷第 5頁背面）、本院行準備程序及審理時；被告丙○○
      於97年12月27日警詢時（詳被告丙○○之警卷第2至7頁）
      、97年12月27日檢察官偵查時（詳97年度偵字第 29409號
      偵查卷第15頁）、本院97年12月27日羈押訊問時（詳97年
      度聲羈字第1886號刑事卷第 5頁背面）、本院行準備程序
      及審理時自白不諱，並經被告戊○○、丙○○於97年12月
      27日檢察官偵查時，分別以證人身分具結證述明確（詳97
      年度偵字第29408號偵查卷第16至17頁、97年度偵字第294
      09號偵查卷第16頁）。
（二）而內政部警政署刑事警察局國際刑警科駐越南警察聯絡官
      於 97年12月26日，以駐越志字第133號陳報單，陳報被告
      戊○○、丙○○將於同日搭乘長榮航空公司 BR266號班機
      ，自柬埔寨以身體挾帶第 1級毒品海洛因方式闖關入境之
      情資，且因警方偵辦國際運毒集團案件，於97年12月13日
      查獲李威毅，自柬埔寨運輸及私運管制進口物品第 1級毒
      品海洛因入境，經分析艙單資料，亦合理懷疑戊○○、丙○○涉嫌自柬埔寨運輸及私運管制進口物品第 1級毒品海
      洛因進口，經該科外事警察隊會同臺中縣警察局豐原分局
      偵查隊、行政院海岸巡防署海岸巡防總局中部地區巡防局
      彰化機動查緝隊，持臺灣臺中地方法院檢察署檢察官核發
      對被告戊○○、丙○○的鑑定許可書，於同年月26日17時
      15分許，在臺灣桃園國際機場入境大廳攔檢被告戊○○、
      丙○○，被告丙○○向警方坦承挾帶第 1級毒品海洛因，
      警方將被告戊○○、丙○○帶往桃園敏盛醫院以 X光機檢
      查，發現被告丙○○體內確有可疑物品，經被告丙○○排
      泄後，扣得第1級毒品海洛因丸狀物4顆及如附表一、二所
      示之物等情，亦有內政部警政署刑事警察局國際刑警科98
      年 1月13日簽（詳本院卷）、臺灣臺中地方法院檢察署鑑
      定許可書（本院卷第39至40頁）、被告丙○○體內挾帶第
      1級毒品海洛因丸狀物之X光照片、被告丙○○體內排出之
      第1級毒品海洛因丸4顆及該毒品之秤重、檢驗之刑案現場
      照片（詳被告戊○○之警卷第 75頁以下）在卷可稽及第1
      級毒品海洛因丸狀物 4顆、如附表一、二所示之物扣案可
      資佐證，核與證人人即行政院海岸巡防署海岸巡防總局中
      部地區巡防局彰化機動查緝隊員甲○○及臺中縣警察局豐
      原分局警員丁○○於本院審理時證述情節吻合。
（三）上開自被告丙○○體內排出之丸狀物檢品，經送法務部調
      查局濫用藥物實驗室以化學呈色法、氣相層析質譜儀分析
      法鑑定結果，檢出第1級毒品海洛因成分，合計淨重227.8
      5公克，純度80.20%，純質淨重 182.74公克等情，有該實
      驗室98年2月17日調科壹字第09823005060號鑑定書在卷可
      稽（詳本院卷第36頁）。
（四）此外，並行政院海岸巡防署海岸巡防總局中部地區巡防局
      彰化機動查緝隊搜索、扣押筆錄、扣押物品目錄表（詳被
      告戊○○之警卷第35至40頁）、內政部警政署國人入出境
      資料個別查詢（詳細畫面）、旅客入出境記錄查詢、被告
      戊○○護照影本、被告丙○○護照影本（詳被告戊○○之
      警卷第44至54頁、被告丙○○之警卷第34至40頁）、法務
      部-入出境資訊連結作業（詳97年度偵字第29409號偵查卷
      第73頁）在卷可稽。
（五）證人丙○○於警詢時證稱：伊係透過被告戊○○與共犯楊
      松芳聯絡，伊前往柬埔寨的機票、食宿係由被告戊○○支
      付，再由被告戊○○向鍾志炎請款，在柬埔寨當地係由被
      告戊○○與楊松芳聯絡，攜回入境之第 1級毒品海洛因，
      都是由被告戊○○安排聯絡的，托運行李是由被告戊○○
      辦理等語（詳被告丙○○之警卷第3至6頁）；於檢察官偵
      查時具結證稱：扣案毒品係楊松芳在柬埔寨金邊時給伊，
      請伊帶回來的，代價是1個2萬元，而機票及食宿的錢都是
      被告戊○○給伊的等語（詳 97年度偵字第29409號偵查卷
      第16頁）；於本院羈押訊問時陳稱：「（為何戊○○一起
      回臺灣？）若闖關成功，毒品就交由戊○○處理。」等語
      （詳97年度聲羈字第 1886號刑事卷第5頁背面）；再於檢
      察官偵查時具結證稱：「（你在 97年間2度前往柬埔寨都
      是由火哥找你去？）他都有透過戊○○來跟我聯絡。」；
      「第 1次你從柬埔寨回臺，火哥有無拿報酬給你？）只有
      拿 2萬元生活費給我，他拿錢給我的地點，如同我先前所
      說的草屯汽車旅館。」；「（你前次偵訊說這 2萬元是戊○○交給你的，為何今天陳述是火哥交給你，請你說明為
      何不同？）在汽車旅館的時候，火哥就叫戊○○算錢，錢
      算一算之後，戊○○就拿錢給我，阿凱當時都坐在旁邊看
      。」；「（第 1次在草屯的汽車旅館時，有目擊到是何人
      將你跟戊○○排出的海洛因毒品拿走？）是戊○○跟阿凱
      ，我有親眼看到。」等語（詳 97年度偵字第29409號偵查
      卷第118頁）。雖被告戊○○、丙○○均坦承於97年12月5
      日即有1次自柬埔寨運輸及私運管制進口物品第1級毒品海
      洛因進口之犯罪事實，未據檢察官提起公訴（此部分未經
      起訴，本院無從併予審理），然由被告丙○○ 2次自柬埔
      寨運輸及私運管制進口物品第 1級毒品海洛因進口，均係
      透過被告戊○○聯絡鍾志炎，此次在柬埔寨亦係透過被告
      戊○○與楊松芳聯繫，第 1次的報酬係鍾志炎透過被告戊○○轉交被告丙○○，被告丙○○第1次挾帶入境之第1級
      毒品海洛因，亦係交給被告戊○○及陳凱威等情以觀，足
      認被告戊○○在整個運輸及私運第 1級毒品海洛因的過程
      中，係屬於運毒集團的重要角色，與被告丙○○係因個人
      經濟窘境，透過「阿展」之介紹，而加入被告戊○○等人
      之之運毒集團，提供自己之的身體，作為運輸毒品之用，
      容有不同。此由被告戊○○亦坦承被告丙○○托運行李均
      登錄在自己名下等情（詳被告戊○○之警卷第 2頁），並
      有行李托運連號資料、同行同艙電腦紀錄單在卷可稽（詳
      被告戊○○之警卷第69至70頁），足認被告戊○○相較於
      被告丙○○，係基於主控地位。再者共犯楊松芳係將個人
      的護照影本交由被告戊○○攜回國內，準備轉交鍾志炎製
      作假護照等情，亦據被告戊○○於本院審理時陳述明確，
      足認共犯楊松芳與被告戊○○間存有相當的信賴基礎，否
      則共犯楊松芳斷無可能將足以曝露身分之護照影本，任意
      交由被告張國華攜回國內。綜合上情判斷，不難發現證人
      丙○○有關被告戊○○在運毒集團的角色及分工之證詞，
      確與事實相符，而非規避個人刑責之飾詞。
（六）審判期日應調查之證據，係指該證據具有與待證事實之關
      聯性、調查之可能性，客觀上並確為法院認定事實適用法
      律之基礎，亦即具有通稱之有調查必要性者，故其範圍並
      非漫無限制，必其證據與判斷待證事實之有無，具有關連
      性，得以推翻所確認之事實，而為不同之認定，若所證明
      之事項已臻明確，即欠缺調查之必要性，或已無調查之可
      能性，即無再行調查之必要。被告丙○○的選任辯護人雖
      聲請傳喚自稱「阿成」之洪姓男子，證明「阿成」曾經去
      電被告丙○○的家人，勸被告丙○○扛下所有罪責等情。
      惟本案被告丙○○與被告戊○○、楊松芳、鍾志炎、林進
      棟、陳凱威等人共犯上開運輸及私運管制進口物品第 1級
      毒品海洛因進口之犯罪事實，業據被告丙○○、戊○○供
      陳明確，並有上開卷附證據堪為佐證，已無被告丙○○獨
      自扛下所有罪責之疑慮，是上開證據之調查，已欠缺調查
      之必要性，無再行調查之必要。
（七）綜上所述，本案事證明確，被告戊○○、丙○○犯行，均
      堪認定。
三、論罪科刑部分：
（一）查海洛因屬鴉片類毒品，施用者會產生興奮、自暴自棄、
      急於依賴藥物、情緒不穩定，瞳孔收縮、精神弛怠、性衝
      動減弱、產生幻覺、視力減退、便秘、呼吸抑制、嘔吐、
      言語發生障礙、注意力分散等症狀。濫用過量者會因昏睡
      、昏迷、體溫下降、血壓降低、呼吸抑制導致休克而死。
      施用者在極短的時間內，就會因為耐藥性的產生而使需求
      量急速增加，使心理上或生理上都會對海洛因產生強烈的
      渴求與依賴，一旦成癮，戒治困難，故海洛因業經行政院
      公告為毒品危害防制條例第2條第2項第1款之第1級毒品，
      並公告為管制進口物品甲類第4項，依懲治走私條例第2條
      第 1項規定不得私運進口。被告戊○○、丙○○自柬埔寨
      運輸及私運管制進口物品第 1級毒品海洛因進口，核渠等
      所為，均係犯毒品危害防制條例第 4條第1項之運輸第1級
      毒品海洛因罪及懲治走私條例第2條第1項之私運管制進口
      物品進口罪。被告戊○○、丙○○運輸前後持有第 1級毒
      品海洛因之低度行為，分別為運輸之高度行為所吸收，均
      不另論罪。
（二）被告戊○○、丙○○就運輸第 1級毒品犯行及私運管制進
      口物品進口犯行，與楊松芳、鍾志炎、林進棟、陳凱威間
      ，有犯意聯絡及行為分擔，均為共同正犯。
（三）被告戊○○、丙○○以 1行為自柬埔寨運輸及私運管制進
      口物品第 1級毒品海洛因進口，同時觸犯毒品危害防制條
      例第 4條第1項之運輸第1級毒品海洛因罪及懲治走私條例
      第2條第1項之私運管制物品進口罪，為想像競合犯，依刑
      法第 55條前段規定，從1重依毒品危害防制條例第4條第1
      項之運輸第1級毒品海洛因罪處斷。
（四）被告戊○○曾於 94年間因公共危險案件，經本院於95年2
      月6日，以 94年度交訴字第158號判處有期徒刑4月確定，
      於 95年3月23日易科罰金執行完畢等情，有臺灣高等法院
      被告全國前案紀錄表附卷可稽，被告戊○○前受有期徒刑
      執行完畢， 5年以內故意再犯本件有期徒刑以上之罪，為
      累犯。惟因被告戊○○所犯販賣第 1級毒品海洛因罪，其
      法定刑為死刑或無期徒刑，依刑法第 64條第1項、第65條
      第 1項規定，不得加重，是被告戊○○雖有累犯之情形，
      依法仍不得加重，附此說明。
（五）警方係因內政部警政署刑事警察局國際刑警科駐越南警察
      聯絡官於 97年12月26日，以駐越志字第133號陳報單，陳
      報被告戊○○、丙○○將於同日搭乘長榮航空公司 BR266
      號班機，自柬埔寨以身體挾帶第 1級毒品海洛因方式闖關
      入境之情資，且因警方偵辦國際運毒集團案件，於97年12
      月13日查獲李威毅，自柬埔寨運輸及私運管制進口物品第
      1 級毒品海洛因入境，經分析艙單資料，亦合理懷疑被告
      戊○○、丙○○涉嫌自柬埔寨運輸及私運管制進口物品第
      1 級毒品海洛因進口，經該科外事警察隊會同臺中縣警察
      局豐原分局偵查隊、行政院海岸巡防署海岸巡防總局中部
      地區巡防局彰化機動查緝隊，持臺灣臺中地方法院檢察署
      檢察官核發對被告戊○○、丙○○的鑑定許可書，於同年
      月26日17時15分許，在臺灣桃園國際機場入境大廳攔檢被
      告戊○○、丙○○，被告丙○○向警方坦承挾帶第 1級毒
      品海洛因，警方將被告戊○○、丙○○帶往桃園敏盛醫院
      以 X光機檢查，發現被告丙○○體內確有可疑物品，經被
      告丙○○排泄後，扣得第1級毒品海洛因丸狀物4顆，並分
      別扣得如附表一、二所示之物等情，有內政部警政署刑事
      警察局國際刑警科 98年1月13日簽（詳本院卷）、臺灣臺
      中地方法院檢察署鑑定許可書（本院卷第39至40頁）在卷
      可稽，核與證人即行政院海岸巡防署海岸巡防總局中部地
      區巡防局彰化機動查緝隊員甲○○及臺中縣警察局豐原分
      局警員丁○○於本院審理時證述情節吻合，足認警方早在
      被告戊○○、丙○○入關前，即有確切的根據合理懷疑被
      告戊○○、丙○○有上開犯行，是被告丙○○雖在警方尚
      未告知攔檢之事由，即主動向警方坦承上開犯行，亦僅能
      認定為自白，而與自首之規定不符，無從爰引自首規定減
      刑，附此說明。
（六）按毒品危害防制條例第17條規定，犯同條例第4條第1項至
      第4項、第 5條第1項至第4項前段、第6條第1項至第4項、
      第7條第1項至第4項、第8條第1項至第4項、第10條或第11
      條第1項、第2項之罪，供出毒品來源，因而破獲者，得減
      輕其刑。其立法用意，旨在鼓勵被告供出其所製造、運輸
      、販賣或持有之毒品來源，俾追究出該毒品之前手，以澈
      底清除毒品氾濫。故所謂「供出毒品來源」係指具體供出
      上游之毒品來源，以防止毒品之蔓延而言。如僅供出共犯
      ，而未供出上游之毒品來源，即不得依前開法條減輕其刑
      。本案被告戊○○固有供出共犯楊松芳、林進棟、鍾志炎
      、陳凱威；被告丙○○固有供出共犯楊松芳、鍾志炎、陳
      凱威，然上開 4人均為被告戊○○、丙○○之共犯，且楊
      松芳、鍾志炎早為警方鎖定之國際運毒集團成員，被告戊○○、丙○○供出共犯楊松芳、鍾志炎，僅係與警方已掌
      握之情資相符等情，業據證人丁○○於本院審理時證述明
      確。警方既非因被告戊○○、丙○○之供述，因而破獲毒
      品之前手，自無從援引上開條文減刑，併此說明。
（七）再按運輸第 1級毒品罪之法定本刑為死刑或無期徒刑，被
      告丙○○雖有運輸第 1級毒品海洛因之犯行，然由被告丙○○2次自柬埔寨運輸及私運管制進口物品第1級毒品海洛
      因進口，均係透過被告戊○○聯絡鍾志炎，此次在柬埔寨
      亦係透過被告戊○○與楊松芳聯繫，第 1次的報酬係鍾志
      炎透過被告戊○○轉交被告丙○○，被告丙○○第 1次挾
      帶入境之第 1級毒品海洛因，亦係交給被告戊○○及陳凱
      威等情以觀，足認被告戊○○在整個運輸及私運第 1級毒
      品海洛因的過程中，係屬於運毒集團的重要角色，而被告
      丙○○係因個人經濟窘境，透過「阿展」之介紹，而加入
      被告戊○○等人之運毒集團，提供自己之的身體，作為運
      輸第 1級毒品海洛因之用，相較於被告戊○○、楊松芳、
      鍾志炎、林進棟、陳凱威等人係主導運毒計劃，並尋覓亟
      經濟援助之人，以金錢誘使其參與運輸第 1級毒品犯行，
      再從中獲取暴利而言，惡性較輕，且被告丙○○雖已為警
      方鎖定為偵查對象，然警方在臺灣桃園國際機場攔檢被告
      戊○○、丙○○之際，被告丙○○亦確實在警方表明來意
      之前，即向警方坦承運輸及私運管制進口物品第 1級毒品
      海洛因之犯行，足認其尚知即時悔悟，倘處以死刑或無期
      徒刑，毋寧過重，且無從與被告戊○○、楊松芳、鍾志炎
      、林進棟、陳凱威等人之惡行有所區隔，是其犯罪情狀相
      較於法定之重刑，在客觀上足以引起一般人之同情，情節
      尚堪憫恕，雖宣告法定最低本刑，猶嫌過重，爰依刑法第
      59條之規定，酌量減輕其刑。至於被告戊○○既係運毒集
      團的重要角色，揆諸上開說明，難認其犯罪情狀，有任何
      情堪憫恕，情輕法重之情形，無從依刑法第59條酌減其刑
      ，附此說明。
（八）爰審酌被告戊○○已有公共危險之刑事前案紀錄，業如前
      述，堪認其品行不佳，且無悛悔向上之心，被告丙○○並
      無任何刑事前案紀錄，有臺灣高等法院被告前案紀錄表在
      卷可稽，堪認其犯案前品行尚佳，被告戊○○、丙○○年
      輕力壯，不思以正當途徑掙取金錢，竟因利慾薰心，貪圖
      運輸第1級毒品海洛因所能獲取之暴利，將第1級毒品海洛
      因私運入境，無視於該毒品足以助長施用毒品之惡習，嚴
      重戕害國民身心健康，危害國家社會治安，犯罪動機及目
      的均值非難，且其運輸之第1級毒品海洛因，合計淨重227
      .85公克，純度80.20%，純質淨重 182.74公克，數量甚鉅
      ，若流入市面，將助長更多毒品犯罪，消耗國家為杜絕毒
      品犯罪所付出之社會成本，是被告戊○○、丙○○犯罪所
      生危害非輕，惟斟酌被告戊○○、丙○○犯後皆已坦承犯
      行，態度尚稱良好等一切情狀，分別量處如主文所示之刑
      ，被告戊○○並依刑法第 37條第1項規定，宣告褫奪公權
      終身。扣案之第 1級毒品海洛因，合計淨重227.85公克，
      純度80.20%，純質淨重182.74公克，為毒品危害防制條例
      第2條第2項第1款規定之第1級毒品，爰依同條例第18條第
      1 條前段規定，宣告沒收銷燬之。扣案之塑膠套包裝袋（
      包裝上開第一級毒品海洛因之外包裝） 1袋，係被告戊○○、丙○○與共犯楊松芳所有，供犯運輸第 1級毒品海洛
      因罪所用之物，爰依毒品危害防制條例第 19條第1項前段
      規定宣告沒收之。至於扣案如附表一、二所示之物，其中
      長榮航空行李條碼、托運行李號碼牌、機票收據、登機證
      ，係被告戊○○、丙○○搭乘飛機及托運行李之相關物品
      ，本案既無證據證明被告戊○○、丙○○有利用托運行李
      運輸及私運管制進口物品第 1級毒品進口，而人民復有遷
      徙移動之自由，尚難認定被告戊○○、丙○○上開搭乘飛
      機及托運行李之相關物品，係供犯運輸第 1級毒品海洛因
      罪所用之物；至於其他物品，亦無積極證據足資證明與本
      案犯罪有關，本院均無從為沒收之諭知。
（九）檢察官雖具體請求諭知被告戊○○強制工作；請求判處被
      告丙○○有期徒刑15年。然保安處分係針對受處分人將來
      之危險性所為之處置，以達教化、治療之目的，為刑罰之
      補充制度。我國現行刑法採刑罰與保安處分雙軌制，係在
      維持行為責任之刑罰原則下，為協助行為人再社會化之功
      能，以及改善行為人潛在之危險性格，期能達成根治犯罪
      原因、預防犯罪之特別目的。是保安處分中之強制工作，
      旨在對嚴重職業性犯罪及欠缺正確工作觀念或無正常工作
      因而犯罪者，強制其從事勞動，學習一技之長及正確之謀
      生觀念，使其日後重返社會，能適應社會生活。刑法第90
      條第 1項規定：有犯罪之習慣或因遊蕩或懶惰成習而犯罪
      者，於刑之執行前，令入勞動場所，強制工作。即係本於
      保安處分應受比例原則之規範，使保安處分之宣告，與行
      為人所為行為之嚴重性、行為人所表現之危險性及對於行
      為人未來行為之期待性相當之意旨而制定，而由法院視行
      為人之危險性格，決定應否令入勞動處所強制工作，以達
      預防之目的（最高法院94年度臺上字第6519號、6611號、
      95年度臺上字第6446號判決意旨參照）。被告戊○○固係
      貪圖運輸第1級毒品海洛因之暴利，而從事上開運輸第1級
      毒品海洛因之犯行，然本案並無積極證據證明被告戊○○
      係欠缺正確工作觀念或因無正常工作而犯罪，本案之運輸
      第 1級毒品海洛因罪，亦無客觀情狀足以判斷為被告戊○○之職業性犯罪，尚無強制其從事勞動，學習一技之長及
      正確之謀生觀念，使其日後重返社會，能適應社會生活，
      而諭知強制工作之必要，附此說明。至於被告丙○○固然
      犯後態度良好，然本院業已依刑法第59條規定，將其刑度
      酌減為有期徒刑16年，且被告丙○○運輸之第 1級毒品海
      洛因數量龐大，若流入市面，將助長更多毒品犯罪，消耗
      國家為杜絕毒品犯罪所付出之社會成本，是被告丙○○犯
      罪所生危害非輕，實不宜量處法定最低本刑無期徒刑經刑
      法第59條酌減後之最低刑度15年，附此說明。
據上論斷，應依刑事訴訟法第299條第1項前段，毒品危害防制條
例第4條第1項、第18條第1項前段、第19條第1項，懲治走私條例
第2條第1項、第11條，刑法第11條前段、第28條、第55條前段、
第47條第1項、第59條、第37條第1項，判決如主文。
中    華    民    國    98    年    5     月    18    日
                  刑事第十三庭  審判長法  官  陳  得  利
                                      法  官  何  世  全
                                      法  官  黃  裕  仁
以上正本證明與原本無異。
如不服本判決應於收受判決後10日內向本院提出上訴書狀，並應
敘述具體理由；其未敘述上訴理由者，應於上訴期間屆滿後20日
內向本院補提理由書（均須按他造當事人之人數附繕本）「切勿
逕送上級法院」。
                                      書記官  鐘  麗  芳
中    華    民    國    98    年    5     月    18    日
附錄論罪科刑法條全文：
毒品危害防制條例第4條第1項
製造、運輸、販賣第 1級毒品者，處死刑或無期徒刑；處無期徒
刑者，得併科新臺幣1千萬元以下罰金。
懲治走私條例第2條第1項
私運管制物品進口、出口逾公告數額者，處 7年以下有期徒刑，
得併科新臺幣3百萬元以下罰金。
 ┌─────────────────────┐
 │附表一：被告丙○○所持有之物品            │
 ├─┬──────────────┬────┤
 │編│物品名稱                    │單位數量│
 │號│                            │        │
 ├─┼──────────────┼────┤
 │1 │Motorola牌行動電話（序號：35│1支     │
 │  │0000000000000號，含門號09198│        │
 │  │06771號SIM卡1張）           │        │
 ├─┼──────────────┼────┤
 │2 │長榮航空行李條碼            │1張     │
 │  │（BR355538）                │        │
 ├─┼──────────────┼────┤
 │3 │長榮航空行李號碼牌          │1張     │
 │  │（BR237203）                │        │
 ├─┼──────────────┼────┤
 │4 │長榮航空托運行李號碼牌      │1張     │
 │  │（BR355538）                │        │
 ├─┼──────────────┼────┤
 │5 │金邊入境稅收據              │1張     │
 ├─┼──────────────┼────┤
 │6 │長榮航空機票收據            │1張     │
 ├─┼──────────────┼────┤
 │7 │東南亞旅行社行程表          │2張     │
 ├─┼──────────────┼────┤
 │8 │莊偉琳名片                  │1張     │
 ├─┼──────────────┼────┤
 │9 │長榮航空登機證              │1張     │
 └─┴──────────────┴────┘
 ┌─────────────────────┐
 │附表二：被告戊○○所持有之物品            │
 ├─┬──────────────┬────┤
 │編│物品名稱                    │單位數量│
 │號│                            │        │
 ├─┼──────────────┼────┤
 │1 │Sony Ericsson 行動電話（序號│1支     │
 │  │：00000000000000號、含門號09│        │
 │  │00000000號SIM卡1張）        │        │
 ├─┼──────────────┼────┤
 │2 │長榮航空行李條碼            │1張     │
 │  │（BR355537）                │        │
 ├─┼──────────────┼────┤
 │3 │長榮航空托運行李號碼牌      │1張     │
 │  │（BR237200)                 │        │
 ├─┼──────────────┼────┤
 │4 │長榮航空托運行李號碼牌      │1張     │
 │  │（BR355537）                │        │
 ├─┼──────────────┼────┤
 │5 │東南亞旅行社行程表          │2張     │
 ├─┼──────────────┼────┤
 │6 │莊偉琳名片                  │1張     │
 ├─┼──────────────┼────┤
 │7 │楊松芳護照影本              │1張     │
 ├─┼──────────────┼────┤
 │8 │亞洲飯店名片                │1張     │
 ├─┼──────────────┼────┤
 │9 │長榮航空機票收據            │1張     │
 ├─┼──────────────┼────┤
 │10│紀錄費用之便條紙            │1張     │
 ├─┼──────────────┼────┤
 │11│記有車號7303-NJ號及款項之黃 │1張     │
 │  │色信封                      │        │
 ├─┼──────────────┼────┤
 │12│記有銀行帳號之白色信封      │1張     │
 ├─┼──────────────┼────┤
 │13│柬埔寨行動電話SIM卡（編號：8│1張     │
 │  │0000000000000000）          │        │
 ├─┼──────────────┼────┤
 │14│長榮航空登記證              │1張     │
 └─┴──────────────┴────┘


司法院資訊處製作；財團法人民間司法改革基金會備份。
